【裁判字號】    85,台上,2382
【裁判日期】    850516
【裁判案由】    偽造文書
【裁判全文】
最高法院刑事判決                              八十五年度台上字第二三八二號
    上訴人  丁○○
            甲○○
            丙○○
            乙○○
右上訴人等因偽造文書案件，不服台灣高等法院中華民國八十四年七月廿八日第二審
判決（八十三年度上訴字第七三九一號，起訴案號：台灣台北地方法院檢察署八十二
年度偵字第一八九六八、二一一一○號），提起上訴，本院判決如左：
    主  文
上訴駁回。
    理  由
按刑事訴訟法第三百七十七條規定，上訴於第三審法院，非以判決違背法令為理由，
不得為之。是提起第三審上訴，應以原判決違背法令為理由，係屬法定要件。如果上
訴理由狀並未依據卷內訴訟資料，具體指摘原判決不適用何種法則或如何適用不當，
或所指摘原判決違法情事，顯與法律規定得為第三審上訴理由之違法情形，不相適合
時，均應認其上訴為違背法律上之程式，予以駁回。本件原判決認定上訴人丁○○、
甲○○、丙○○、乙○○有原判決事實欄所載之犯行，係綜合上訴人丙○○於偵、審
中已供承丁○○確有持交人頭名冊、空白申購書供其填載，並持丁○○所交付之底片
、照片委由不知情之葉漢談沖洗或翻拍，復偽刻印章等情不諱。核與上訴人丁○○供
承確有交付人頭名冊、空白申購書由丙○○填載，並交付底片請其沖洗、翻拍，且偽
刻印章之事，及證人葉漢談所證丙○○與甲○○有持照片請其沖洗、翻印，復佯稱欲
經營俱樂部須人頭會員，乃以每組新台幣（下同）二十元之代價向其價購翻拍其他客
戶留存之照片，並先後請其代刻印章數百顆等各情，均屬相符。上訴人甲○○亦坦承
受丙○○之囑，曾數次至葉漢談處拿取照片；上訴人丁○○、乙○○亦均坦承申購股
票中籤，於繳款後，均由渠等二人以本人名義，出具中籤戶之委託書前往領取股票，
再伺機以高價賣出牟利；乙○○並供承提供其妹在台北縣三重市○○○路七十八巷一
弄八號四樓住處，及其姑媽在台北縣新莊市○○路一七七巷九弄十五號一樓住處，為
申購股票之通訊住址是實。而民國八十二年八月二日下午四時三十分，經警在台北市
○○路二十八號八樓之五屋內，扣得如原判決附表(六)偽造之身分證共計五千四百八十
五張、空白身分證一千一百張、鋼印二台、印模二個之上開房屋，係乙○○出面向楊
夢英承租，並繳付第一期租金及押租金，已據證人楊夢英、王近愚證述屬實，亦為乙
○○所是認，並按期由乙○○自第一銀行中崙分行、華南銀行南京東路分行、彰化銀
行城東分行，將每月租金一萬五千元入楊夢英之子刁培良在第一銀行長春分行第0
0000000000號帳戶內，復有該分行八十四年五月二十日（八四）一長春字
第九五四號函及函附之刁培良存款明細分類帳、同行八十四年六月十九日（八四）一
長春字第一九七號函及函附之乙○○款明細等在卷足稽。另證人蘇清義、吳明能等
所證渠等經營之裕華旅行社確有客戶及其家人之照片被翻拍，用以黏貼於偽造之身分
證上等語，暨經警查獲扣案之上開如原判決附表(一)至(八)所列之偽造之申購書、偽刻之
被害人印章、偽造之身分證影本、空白身分證、半成品身分證、護貝膠模、相片、底
片、鉛字、相片切刀、鋼印、印模等工具及扣案之「黃永堅」、「蕭紹華」名義之身
分證二枚、空白身分證及護貝膠模各二紙，經上海印制廠股份有限公司鑑定結果均係
偽造之該公司八十二年八月廿六日（八二）鼎興字第一二四號函及鑑定報告等證據為
其論據，因而撤銷第一審關於丁○○、乙○○、丙○○、甲○○部分之科刑判決，改
判依想像競合犯及牽連犯關係，從情節較重論處上訴人丁○○、乙○○、丙○○、甲
○○共同連續行使偽造私文書，足以生損害於公眾及他人罪刑，已明其所憑之證據
及認定之理由。並以上訴人等否認參與犯罪之辯解，係卸責之詞，均不足採信，亦已
依據卷內證據資料逐一指駁、說明。並說明公訴人就上訴人等偽造公印文部分雖未起
訴，然與已起訴部分有牽連犯之裁判上一罪關係，屬訴訟法上之同一案件，為起訴效
力所及，自得併予審理，綦詳。所為論斷，俱有卷內證據資料足憑，從形式上觀察，
並無違背法令之情形存在。上訴人等之上訴意旨，丁○○略稱：上訴人純係被「蘇文
清」利用，並不知蘇某以偽造之身分證從事新上市股票申購，只為貪圖打零工賺取每
月二萬餘元之利潤；伊果屬蘇某偽造集團之一員，何不取一偽造之身分證作為掩護。
案發後，上訴人見報載始知申購新上市股票之身分證係屬偽造，因上訴人曾代蘇某領
過股票，基於良知而自動到案，上訴人育有三幼子，並有高堂老母及妻室有待撫養，
請從輕發落，原判決量處有期徒刑三年，實在太重云云，為唯一理由，而於原判決如
何違背法令，並無一語涉及，自屬違背法律上之程式，應予駁回。甲○○略稱：原判
決僅憑丙○○之供述，即認定上訴人與之有同居關係，進而推測有共同犯意之聯絡，
縱謂上訴人與丙○○有同居關係，依一般經驗法則，上訴人對於丙○○有無參與犯罪
，亦不甚瞭解，僅偶爾一、二次受丙○○之託至照相館拿取相片而已，原審未斟酌證
人葉漢談於原審有利於上訴人之證言部分，亦未於判決內說明其不予採信之理由。又
共同被告丁○○及乙○○均證述與上訴人素不相識，原判決理由亦未說明上訴人與其
為如何之犯意聯絡，遽下論斷認係基於概括犯意聯絡，實有違背證據法則及經驗法則
、與判決不載理由之違背法令。丙○○略稱：上訴人確有受丁○○之僱用從事郵寄申
購上市公司股票之工作，惟工作範圍僅限代寫股票申購書、加洗照片、代刻印章及代
為登記帳目等，其他中籤後之程序均未曾參與，亦從未過問。原判決既謂上訴人「分
工合作」之行為分擔，對上訴人有無參與黏貼身分證事項﹖有無偽蓋「內政部公印文
」﹖曾否親自藉偽造之申購書等資料前往承銷公司款並領取股票﹖並未究明。又原
判決附表(九)所列之物，原審認係上訴人合法持有，原判決附件(三)所示，認係上訴人已
徵得親朋好友之同意，並長期從事申購股票之事實，原判決竟誤植為上訴人參與偽造
上萬人文書之論據，原判決顯有證據上理由矛盾、違背證據法則及應於審判期日調查
之證據而未予調查之違背法令。再，原判決附表(一)申購書，總計五四一四份，附表(六)
身分證計五四八五份，但附表(六)顯未達行使偽造之階段，業據丁○○供承在卷，亦為
上訴人所不知，原判決遽論以行使偽造私文書罪，又未認定行使偽造私文書之次數、
件數，有判決不載理由之違法。乙○○略稱：上訴人係受丁○○之囑託，為其出面承
租台北市○○路廿八號八樓之五房屋，承租後即不曾為其繼續繳納租金，倘上訴人真
屬犯罪集團之一份子，殊無不繳房租，使房東楊夢英報警陪同進入租屋內而被查獲屋
內所堆放大批犯罪待用之物品。原判決未經斟酌，確有違背經驗法則。又原審雖查得
上訴人款繳付房租之款單，上訴人已予以否認，請求核對筆跡，原審並未予調查
，亦未於判決內說明不予調查之理由，或裁定駁回，顯有刑事訴訟法第三百七十九條
第十款規定之當然違背法令各等語。查二人以上共同實施犯罪之行為者，皆為正犯，
刑法第二十八條定有明文。共同正犯間，非僅就自己實施之行為負其責任，並在犯意
聯絡之範圍內，對於他共同正犯所實施之行為，亦應共同負責。原判決論處上訴人等
罪刑，已詳其所憑之證據及認定之理由，且於上訴人有利及不利之證據均經詳予調
查，併說明其證據取捨與證據證明力判斷之心證理由。並於判決理由六部分就原判決
附件一所示之申購人，均係丙○○、甲○○之親朋好友，均同意提供申購股票之用，
無偽造文書之犯行，而未予論處罪刑，已於理由內詳加說明。又原判決附表(六)所載扣
得之偽造身分證共計五千四百八十五張，係經警在台北市○○路二十八號八樓之五乙
○○承租之處查獲，此部分原判決係採為認定上訴人等犯罪之證據，並未論及行使與
否，故與原判決附表(一)所示申購書總計五千四百十四份無直接關聯。再，乙○○已不
諱言上述房屋係由其向楊夢英承租之事實，並經證人楊夢英、王近愚證述屬實，且查
得除乙○○供承押租金及第一次租金由其繳付外，其後之租金每月一萬五千元，曾由
乙○○名義款至楊夢英之子刁培良在上開銀行之帳戶，雖乙○○否認是其款，請
求核對筆跡，原審未予調查，亦未說明不予調查之理由，其所踐行之訴訟程序，稍有
欠洽，然並不影響於判決主旨。綜上說明，原判決並無上訴人甲○○、丙○○、乙○
○上訴意旨所指摘之違法情形。其就原審已詳加調查及理由說明事項，重為單純之事
實上爭執，均與法律規定得為第三審上訴理由之違法情形，不相適合。應認上訴人甲
○○、丙○○、乙○○之上訴，均違背法律上之程式，予以駁回。
據上論結，應依刑事訴訟法第三百九十五條前段，判決如主文。
中      華      民      國    八十五    年      五      月     十六     日
                              最高法院刑事第八庭
                                  審判長法官  紀  俊  乾
                                        法官  吳  雄  銘
                                        法官  劉  敬  一
                                        法官  洪  清  江
                                        法官  李  璋  鵬
      右正本證明與原本無異
                                              書  記  官
中      華      民      國    八十五    年      五      月     二十     日


司法院資訊處製作；財團法人民間司法改革基金會備份。
